【裁判字號】    90,交抗,476
【裁判日期】    901130
【裁判案由】    違反道路交通管理處罰條例
【裁判全文】
臺灣高等法院刑事裁定                              九十年度交抗字第四七六號
    抗  告  人
    即受處分人  甲○○
右抗告人因違反道路交通管理處罰條例案件，不服臺灣臺北地方法院中華民國九十年
十月十八日裁定（八十九年度交聲字第五七七號），提起抗告，本院裁定如左：
    主  文
抗告駁回。
    理  由
一、按汽車在超過四車道之道路行駛時，變換車道，應注意安全距離，道路交通安全
    規則第九十八條第一項第六款、第三項定有明文；又汽車駕駛人，駕駛汽車有不
    依規定保持前、後車距離者，處銀元二百元以上四百元以下（即新台幣【下同】
    六百元以上一千二百元以下）罰鍰，道路交通管理處罰條例第五十八條第一款亦
    定有明文。
二、本件抗告人即受處分人甲○○於民國八十九年八月六日上午九時許，駕駛車號Ｄ
    Ｕ─０七六九號自用小客車，沿臺北市○○路由東往西方向行駛，途經臺北市○
    ○路二０八號附近雙向超過四車道之道路上，本應注意汽車行駛時，變換車道，
    應注意安全距離，依當時情形，並無不能注意情事，竟疏於注意，適有張木枝駕
    駛車號Ｇ九─四九六號營業小客車，沿同市路無速限標誌規定下，同方向行駛，
    本應注意行車速度，依標誌之規定，無標誌者，在市區○○道上，時速不得超過
    三十公里，且汽車行駛時，駕駛人應注意車前狀況，並隨時採取必要之安全措施
    ，依當時情形，亦無不能注意情事，竟疏於注意，因抗告人對於張木枝所駕駛車
    輛之動向、速度判斷錯誤，在變換車道時未保持安全距離，而張木枝貿然以時速
    四十公里速度超速行駛，且未注意車前有抗告人所駕駛車輛已因欲變換車道右前
    車頭駛近慢車道，二車終因煞閃不及，抗告人所駕駛車輛右前車頭擦撞張木枝所
    駕駛車輛左前後車門及左後保險桿而肇事。嗣經報警處理後，臺北市政府警察局
    中正第一分局交通分隊以抗告人有違反道路交通管理條例第五十八條第一款之行
    為掣單舉發。抗告人於應到案日期前申訴，經原處分機關函請原舉發單位調查結
    果，仍認抗告人有上開違規行為，乃於八十九年十月四日依道路交通管理處罰條
    例第五十八條第一款、第八十五條第二項規定從輕裁處罰鍰新台幣六百元（原處
    分贅引道路交通管理處罰條例第五十八條「第一項」第一款規定，應更正）。抗
    告人雖於原審訊問時矢口否認有右開違規行為，辯稱：伊當天小心翼翼打方向燈
    變換車道，車子已超過慢車道半個車身，張木枝才從後面一段距離急駛過來，因
    違規地點為慢車道，所以張木枝顯然違反道路交通管理處罰條例第九十三條、第
    九十四條、第一百零一條、第一百二十六條規定，伊沒有任何違規行為云云，然
    查：（一）右開違規事實，業據證人張木枝於制作交通事故談話紀錄表及原審訊
    問時指證歷歷，核與證人舉發警員吳仁貴於原審訊問時所為證述相符，並有道路
    交通事故調查報告表、交通事故談話紀錄表等影本在卷為憑，並經原審履勘現場
    ，制有勘驗筆錄及現場照片三張附卷可考。（二）按行車速度，在無標誌規定下
    ，市區○○道，時速不得超過三十公里、汽車行駛時，駕駛人應注意車前狀況，
    並隨時採取必要之安全措施、汽車在雙向超過四車道之道路行駛時，變換車道，
    應注意安全距離，分別為道路交通安全規則第九十三條第一項第二款、第九十四
    條第三項、第九十八條第一項第六款、第三項定有明文，本件依道路交通事故調
    查報告表所載現場圖及原審前往現場制作勘驗筆錄可知，違規地點為雙向超過四
    線道，且劃設有快慢車道分隔線之路段，二車擦撞地點約在快慢車道分隔線上，
    且抗告人肇事後停車位置並無半個車身在慢車道上，故肇事地點速限應為時速三
    十公里，又依抗告人於制作交通事故談話紀錄表時陳稱：我車沿師大路東往西行
    駛第二車道，欲變換師大路第三車道至肇事地點，我車之右前車角被沿師大路東
    往西行駛第三車道之Ｇ九─四九六號營業小客車之左後葉子板擦撞，肇事前，該
    營業小客車在我車之右後方有點距離，因該營業小客車車速很快，超越我車才會
    肇事等語，則抗告人於肇事之前已發現證人張木枝駕車在其右後方之慢車道上，
    且車速很快，其既欲由快車道變換至慢車道，理應判斷證人張木枝行車動向及車
    速，依當時情形，並無不能注意情事，竟對於證人張木枝行車動向及車速誤判，
    變換車道時，未注意安全距離，而證人張木枝於制作交通事故談話紀錄表時亦證
    稱：我不清楚該自小客車是否欲變換車道，因車禍時，該自小客車枝前車頭已經
    在我車之車道上、當時時速四十公里等語，則抗告人於肇事時，已將所駕駛車輛
    右前車頭駛近慢車道上，依當時情形，亦無不能注意情事，證人張木枝竟未注意
    車前狀況，恣意以時速四十公里速度超速在慢車道上行駛，二車終煞閃不及而發
    生擦撞，抗告人與證人張木枝對本件車禍之發生均有過失甚明。又臺北市車輛行
    車事故鑑定委員會就受處分人之過失責任，亦同此見解，此有鑑定意見書、覆議
    意見書附卷可考。（三）至道路交通安全規則第一百零一條係針對汽車超車、讓
    車所應遵循之規定，抗告人所駕駛車輛與證人張木枝所駕駛車輛分別在快車道與
    慢車道上，自無超車或讓車之問題；而同規則第一百二十六條係針對慢車所做規
    範，抗告人及證人張木枝所駕駛車輛為小客車，並非人力或獸力行駛車輛，自不
    屬於慢車，應不受該條所拘束。況證人張木枝縱或有違規行為，亦不影響抗告人
    違規行為之認定。（四）從而，本件受處分人所辯，均不足採信。本件事證明確
    ，應依法裁罰。綜上所述，本件抗告人確實有於右開時地駕車不依規定保持前、
    後車距離之違規行為，原處分機關依道路交通管理處罰條例第五十八條第一款規
    定從輕裁處罰鍰六百元，核無違誤。原審認本件抗告人之異議為無理由，而依道
    路交通案件處理辦法第十九條之規定，裁定駁回抗告人之異議，並無不合。抗告
    人抗告意旨略稱：臺北市政府交通局之臺北市車輛行車事故鑑定案件覆議意見書
    已認抗告人並未有道路交通管理處罰條例第五十八條第一款「行車未保持前後距
    離」，亦未有「變換車道未注意安全距離」之情況云云，核與上開鑑定覆議意見
    書所載覆議意見：二、甲○○駕駛ＤＵ─０七六九號自用小客車：變換車道疏忽
    等語不符，其抗告為無理由，應予駁回。
據上論斷，應依道路交通案件處理辦法第二十六條，刑事訴訟法第四百十二條，裁定
如主文。
中      華      民      國    九十    年     十一     月     三十     日
                              臺灣高等法院刑事第 十五 庭
                                  審判長法  官  房  阿  生
                                        法  官  魏  新  國
                                        法  官  雷  元  結
右正本證明與原本無異。
不得再抗告。
                                        書記官  梁  雅  華
中      華      民      國      九十     年    十二   月     三         日


司法院資訊處製作；財團法人民間司法改革基金會備份。
